【裁判字號】    98,易,1896
【裁判日期】    980824
【裁判案由】    詐欺
【裁判全文】
臺灣臺北地方法院刑事判決              98年度易字第1896號
公  訴  人  臺灣臺北地方法院檢察署檢察官
被      告  丁○○
                    （另案於臺灣臺北監獄執行中）
上列被告因詐欺案件，經檢察官提起聲請簡易判決處刑（98年度
偵緝字第97號），本院認不宜以簡易判決處刑（98年度簡字第23
50號），改依通常訴訟程序審理，因被告於準備程序中就犯罪事
實為有罪之陳述，經本院合議庭裁定由受命法官獨任進行簡式審
判程序審理並判決如下：
    主  文
丁○○幫助共同意圖為自己不法之所有，以詐術使人將本人之物
交付，處拘役伍拾日，如易科罰金，以新臺幣壹仟元折算壹日。
    事    實
一、丁○○明知社會上詐騙案件層出不窮，且詐欺集團多利用電
    話轉接或人頭電話之方式聯繫詐欺對象，以逃避追緝，如申
    辦行動電話門號提供予不特定之第三人使用，將使該門號成
    為詐騙集團存取詐騙款項之用，竟仍基於縱使他人持其所申
    辦之門號用來詐取財物，亦不違其本意之不確定犯意，於民
    國97年3 月14日（起訴書誤載為96年間），在臺北市某電信
    行，申辦臺灣大哥大公司之0000000000號預付卡，以新臺幣
    （下同）900 元之對價，提供予真實姓名、年籍均不詳綽號
    「小王」之詐欺集團所屬成員，供該詐欺集團成員互相聯絡
    及詐騙、收取詐得款項之用。嗣該詐騙集團假冒東森電視購
    物臺、奇摩網路服務人員，以付款作業疏失為由，於97年4
    月2 日分別撥打行動電話給乙○○、丙○○、甲○○，要求
    三人前往提款機取消扣款手續之不實訊息，使乙○○、丙○○、甲○○信以為真，分別依指示匯入2 萬6,000 元、2 萬
    3,000 元及5,000 元至指定之高志良（所涉幫助詐欺犯嫌，
    已經臺灣臺北地方法院檢察署檢察官以97年度偵字第16079
    號為不起訴處分）所有中國信託商業銀行帳號000000000000
    000 號帳戶，而生財產上之損害。嗣乙○○、丙○○、甲○○發現受騙，至警局報案而循線查知上情。
二、案經乙○○、甲○○訴由臺北市政府警察局中山分局報告臺
    灣臺北地方法院檢察署檢察官偵查起訴。
    理    由
一、程序事項：
    本件被告丁○○對於檢察官起訴書證據清單所提人證、物證
    之證據能力均不加以爭執，而本院審核該等證據資料作成之
    情況，亦無不具證據能力之情形，則該等證據資料自有證據
    能力，合先敘明。
二、認定犯罪事實之證據與理由：
    前述事實，業據被告丁○○於偵訊及本院審理時均坦承不諱
    ，核與證人即被害人乙○○、丙○○、甲○○於警詢中證述
    之情節均相符，並分別提出自動櫃員機交易明細表為證；而
    案外人高志良因看到求職便利通之廣告，遂撥打其上刊登之
    0000000000電話與姓名、年籍均不詳自稱「陳先生」之男子
    聯絡，其後「陳先生」另以0000000000號行動電話與伊聯絡
    ，伊才交付帳號000000000000000 號之帳戶等情，亦據證人
    高志良於偵訊時證述屬實（偵卷第155 頁），並有求職便利
    通廣告（偵卷第42頁）及中國信託銀行檢附該帳戶之印鑑卡
    、存摺存款交易查詢單（偵卷第128-135 頁）在卷可稽；又
    0000000000號行動電話預付卡確為被告於97年3 月14日所申
    請，亦有臺灣大哥大公司之資料查詢在卷可證（偵卷第113
    頁），足見被告之自白核與事實相符。又目前社會上詐騙案
    件層出不窮，且詐欺集團多利用電話轉接或人頭電話之方式
    聯繫詐欺對象，以逃避追緝，而申辦行動電話預付卡又極為
    便利，並無任何特殊之限制，依一般人之日常生活經驗，如
    不以自己名義申請，反向他人借用或租用，衡情可知係欲利
    用他人行動電話以隱瞞身份取得贓款並逃避警方查緝，此為
    傳播媒體廣為報導，被告為有社會及工作經驗之成年人，自
    可預見將預付卡提供他人使用，可能幫助詐欺犯既遂詐欺犯
    行並逃避查緝，竟仍執意為之，其有縱有人以其預付卡實施
    詐欺犯罪，亦不違背其本意之幫助詐欺不確定故意甚明。是
    本件事證明確，被告犯行堪以認定，應予依法論科。
三、論罪科刑：
  (一)按幫助犯之成立，主觀上行為人須有幫助故意，客觀上須有
    幫助行為，意即需對於犯罪與正犯有共同之認識，而以幫助
    之意思，對於正犯資以助力，而未參與實施犯罪之行為者而
    言，最高法院75年度台上字第1509號、88年度台上字第1270
    號判決意旨均同此見解。核被告所為，顯係基於幫助他人犯
    詐欺罪之犯意，且所為提供上開物品予他人之行為，亦屬刑
    法詐欺罪構成要件以外之行為，被告既以幫助他人犯罪之意
    思而參與犯罪構成要件以外之行為，自應成立刑法第339 條
    第1 項詐欺取財罪之幫助犯，爰依刑法第30條第2 項規定減
    輕其刑。而本件係由數名不同之詐騙集團成員分別以電話向
    被害人施詐，而被害人復有多人，其等應屬詐欺罪之共同正
    犯。又被告係以一幫助詐欺取財行為，使詐欺集團成員得以
    分別詐騙乙○○等三人，致其等陷於錯誤，因而交付財物，
    其中被害人雖有數人，惟被告提供預付卡舉措僅有一次，應
    論以一個幫助詐欺取財行為，至於詐欺集團成員分別向不同
    人行騙，正犯之罪數並不影響被告行為之罪數，被告之行為
    仍應僅認構成一個幫助詐欺取財行為。另被告於97年4 月10
    日，在臺北市大同區○○○路○ 段26號和信電訊股份有限公
    司門市，申請0000000000號行動電話，以1,000 元之代價，
    提供予姓名、年籍不詳綽號「小王」之成年男子使用，嗣由
    「小王」所組成之詐欺集團成員取得上開電話向他人詐騙，
    被告此部分所為幫助詐欺之犯行，雖已經本院98年度簡字第
    114 號刑事簡易判決判處拘役50日確定，惟被告所為該部分
    與本件部分，時間不同、申請門號之公司不同，交付預付卡
    或行動電話門號之對象亦不同，被告顯係分別起意為之，即
    無裁判上一罪之關係，附此敘明。
  (二)爰審酌：1.智識程度：被告係小學畢業之學歷，平時無業；
    2.犯罪動機與目的：被告年已60餘歲，因自身財務狀況不佳
    ，又無力工作，即在他人提供少許經濟利益之情況下，以自
    己名義申請預付卡後交付與該詐騙集團所屬成員；3.犯罪手
    段：被告在此詐欺集團犯案猖獗，利用人頭電話詐騙財物之
    事迭有所聞之際，竟仍提供自己之預付卡，以供詐騙集團人
    員從事詐財行為；4.所生危害：被告自身雖僅獲有900 元之
    利益，惟所為將增加被害人尋求救濟之困難，並使犯罪之追
    查趨於複雜，所為將嚴重影響社會正常交易之安全；5.犯後
    態度：被告於偵訊及本院審理時均能全盤坦承犯行，尚稱有
    悔意等一切情狀，量處如主文所示之刑，並諭知易科罰金之
    折算標準。
據上論斷，應依刑事訴訟法第273 條之1 第1 項、第299 條第1
項前段，刑法第28條、第30條第1 項前段、第2 項、第339 條第
1 項、第41條第1 項前段，刑法施行法第1 條之1 ，判決如主文
。
本案經檢察官黃兆揚到庭執行職務。
中    華    民    國    98    年    8     月    24    日
                      刑事第六庭  法  官  林孟皇
本正本證明與原本無異。
如不服本判決應於收受送達後10日內向本院提出上訴書狀，並應
敘述具體理由；其未敘述上訴理由者，應於上訴期間屆滿後20日
內向本院補提理由書（均須按他造當事人之人數附繕本）「切勿
逕送上級法院」。告訴人或被害人如對於本判決不服者，應具備
理由請求檢察官上訴，其上訴期間之計算係以檢察官收受判決正
本之日期為準。
                                  書記官  楊雅鈞
中    華    民    國    98    年    8     月    24    日
附錄本案論罪科刑法條全文：
中華民國刑法第339條（普通詐欺罪）
意圖為自己或第三人不法之有，以詐術使人將本人或第三人之物
交付者，處五年以下有期徒刑、拘役或科或併科一千元以下罰金
。
以前項方法得財產上不法之利益或使第三人得之者，亦同。
前二項之未遂犯罰之。


司法院資訊處製作；財團法人民間司法改革基金會備份。
